臺灣臺中地方法院刑事判決　　　　　　　　　　　　九十一年度易字第二五號
　　公　訴　人　台灣台中地方法院檢察署檢察官
　　被　　　告　乙○○
　　　　　　　　丁○○
　　右二人共同
　　選任辯護人　何孟育
　　　　　　　　張志新
　　被　　　告　甲○○
右列被告因恐嚇等案件，經檢察官提起公訴（九十一年度偵字第四九０八、一三六五
五、一四八五九號），本院判決如左：
    主  文
丁○○損壞他人之照相機，足以生損害於他人，處罰金伍仟元，如易服勞役，以參佰
元折算壹日；被訴恐嚇危害安全、傷害部分無罪。
乙○○、甲○○均無罪。
    事  實
一、丁○○係乙○○之妻，乙○○與庚○○於民國九十年七月間，合夥在台中市○○
    路二四八巷十五號經營精美金飾工藝社，嗣雙方拆夥存有債務糾紛，庚○○認其
    所有物品尚存放該精美工藝社金庫內，而於九十年十二月十日下午三時許，會同
    台中市銀樓公會理事長戊○○至精美工藝社，欲取回放在金庫內之物品，因發現
    存放之物品不見，手持照相機欲照像存證，引起丁○○不滿，竟基於毀損之故意
    ，搶下庚○○手上之照相機摔置地上，使庚○○所有該照相機外殼破裂，足以生
    損害於庚○○。
二、案經庚○○訴由台灣台中地方法院檢察署檢察官偵查起訴。
    理  由
壹、被告丁○○毀損部分：
一、訊據被告丁○○否認毀損犯行，辯稱伊僅阻止庚○○照像，未搶下庚○○之照相
    機，係庚○○不小心掉落地上云云。惟查被告丁○○於偵查中已坦承因庚○○打
    開金庫，又四處照像，伊叫庚○○不要照，庚○○還繼續照，伊即搶下相機摔在
    地上壞掉等語，核與告訴人庚○○指訴之情節相符。而告訴人庚○○所有之照相
    機，確已因被告丁○○之上述行為，致外殼破裂，復經檢察官於九十一年四月三
    日當庭勘驗屬實（見卷附訊問筆錄），顯見被告所辯無非飾卸之詞，不足採信，
    其犯行已堪認定。
二、核被告丁○○所為，係犯刑法第三百五十四條之毀損罪。爰審酌被告尚無前科及
    其犯罪動機、目的、手段、所生損害、犯罪後態度等一切情狀，處以如主文所示
    之刑，並諭知易服勞役之折算標準。
貳、被告乙○○、丁○○、甲○○無罪部分：
一、公訴意旨略以：被告乙○○、丁○○於九十年十一月間某日下午三時許，共同至
    雲林縣斗南鎮○○街六九號庚○○之胞姊辛○○住處，恐嚇庚○○之母己○○○
    ，要求己○○○轉告庚○○償還債務新台幣（下同）九十萬元，如不還債，要叫
    人把庚○○押走，致己○○○心生畏懼。被告乙○○又於九十年十二月八日晚上
    十時三十分許，夥同被告甲○○及另二名不詳姓名男子，共同至台中巾三民路二
    段一四五號庚○○居住之統領大廈，欲向庚○○催討債務，被告乙○○並教唆被
    告甲○○及該二名不詳姓名男子先至一樓管理室門口等候，見庚○○進來即將之
    攔住，被告甲○○表示係被告乙○○叫其等來要債，若不給錢要修理，被告乙○○亦進來表示庚○○確有積欠債務，該二名不詳姓名男子復將庚○○押上門外小
    客車，庚○○趁機脫逃，但在管理室前為被告甲○○及該二名不詳姓名男子追上
    ，庚○○表示星期一會還錢，被告甲○○等人始離去。再被告丁○○於九十年十
    二月十日下午三時許，在台中市○○路二四八巷十五號精美工藝社，除將庚○○
    之照相機摔置地上外，亦出手毆打庚○○，致庚○○胸部受有挫傷，因認被告乙○○另涉有刑法第三百零五條之恐嚇危害安全罪、第三百零四條第二項、第一項
    之教唆強制罪嫌，被告甲○○涉有刑法第三百零四條第二項、第一項之強制罪嫌
    ，被告丁○○則涉有刑法第二百七十七條第一項之傷害罪、第三百零五條之恐嚇
    危害安全罪嫌等語。
二、按犯罪事實應依證據認定之，無證據不得推定其犯罪事實，刑事訴訟法第一百五
    十四條定有明文。而所謂認定犯罪事實之證據，係指足以認定被告確有犯罪行為
    之積極證據而言。又告訴人之告訴，本以使被告受刑事追訴為目的，故其陳述是
    否與事實相符，自應調查其他證據，以資審認。本件公訴人認被告乙○○涉有恐
    嚇危害安全、教唆強制罪嫌，被告甲○○涉有強制罪嫌，被告丁○○涉有傷害、
    恐嚇危害安全罪嫌，無非以告訴人己○○○、庚○○之指訴、證人辛○○之證述
    ，及告訴人庚○○提出之和平中醫聯合診所診斷證明書為其主要論據。訊諸被告
    乙○○、丁○○、吳勝涉均否認上開犯行，被告乙○○辯稱伊與丁○○於九十年
    十一月間某日，至雲林縣斗南鎮媽祖廟前，係因庚○○母親己○○○在該處賣蘿
    蔔乾，庚○○之兄陳明宗要伊去向己○○○拿蘿蔔乾，伊才去，並未恐嚇己○○○，又九十年十二月八日晚上十時三十分許，伊與甲○○及甲○○帶來之二名工
    人，前往台中市○○路○段一四五號庚○○住處，是庚○○叫伊過去，由甲○○
    下車，與陳明淵約好十日下午三時至公司拿珠寶抵債，伊等即回去，並未恐嚇及
    強押庚○○等語。被告甲○○辯稱九十年十二月八日晚上十時三十分許，伊與乙○○及伊二名工人至統領大廈，因乙○○之子向伊說庚○○欠乙○○錢，伊過去
    瞭解，並與庚○○談話，還互請香煙，庚○○說星期一會到公司處理，伊等即回
    去，未恐嚇及強押庚○○等語。被告丁○○則以九十年十一月間至雲林縣斗南鎮
    媽祖廟前找己○○○，係因庚○○之兄託乙○○向己○○○拿蘿蔔乾，並未恐嚇
    己○○○，九十一年十二月十日下午，伊亦未毆打庚○○等語置辯。經查：
（一）告訴人己○○○於九十年十二月十三日，向台灣台中地方法院檢察署申告被告
      乙○○、丁○○涉犯恐嚇危害安全罪嫌，係指稱「因為我兒子庚○○有欠他們
      夫妻約九十萬元，無法清償，被告二人於民國九十年十一月中旬某日下午三時
      多，到雲林縣斗南鎮○○街六九號找我，叫我轉告庚○○把九十萬元交出來還
      他，我說他已經破產，無力還債，他們說如果不還債，要叫人把庚○○及他的
      孩子還有我女兒辛○○擄走」云云，另於九十一年四月三日檢察官訊問時供稱
      「被告二人於九十年十一月間某日下午三時多到我雲林家，叫我兒子要還他九
      十萬元，說他如不還錢，就要叫人去押我兒子，我聽了很害怕，不敢告訴我兒
      子」云云，而在本院審理時則稱被告乙○○要伊轉告伊兒子及媳婦不要做珠寶
      這一行，去做吃的，如果再做這一行，即叫壞孩子來押他，還跟伊說庚○○向
      他簽六合彩九十萬元未還，當時辛○○亦在場，這些話被告乙○○、丁○○均
      有講，伊有打電話給庚○○，叫他注意一點等語，前後不一。復與證人辛○○
      於偵查中證稱「他們二人（指被告乙○○、丁○○）有去我家，丁○○對我們
      說，我弟弟如繼續做金飾，就要找壞孩子來打他，且要叫人來鬧我的生意，使
      我無法做生意」等語，及在本院審理時供稱「丁○○說要庚○○的太太去做自
      助餐，不要跟他做同一行，如果還要做的話，他就每個星期六、日到我這裡吵
      ，乙○○附合丁○○的話，要我轉告庚○○的太太去賣自助餐，如果再繼續跟
      我作同一行，要叫壞孩子來我這裡鬧」等語不符，已有可議。參以證人即告訴
      人己○○○之子陳明宗於偵查中證陳九十年十一月間，伊有叫被告乙○○如回
      斗南順便至伊姊處幫伊載蘿蔔乾回來，結果乙○○有去伊姊處載蘿蔔乾三、四
      箱回台中給伊，因伊在台中兼賣蘿蔔乾等情，益徵被告乙○○、丁○○所辯應
      屬可信，被告乙○○、丁○○既受告訴人己○○○之子陳明宗之託，前往拿取
      蘿蔔乾，衡情應不致出言恐嚇己○○○，自難僅憑告訴人己○○○及證人辛○○前後不一，彼此相異之指述，遽令被告乙○○、丁○○負恐嚇取財罪責。
（二）告訴人庚○○於九十年十二月十三日，向台灣台中地方法院檢察署申告被告乙○○涉犯強制罪嫌，雖指稱「十二月八日晚上十時三十分，有三個年輕男子到
      我戶籍地址樓下的管理室，我剛好一個人回到家，在管理室被他們撞見攔下我
      ，他們三人講我欠乙○○票款十二萬多，乙○○委託他們處理，問我要如何處
      理，我說你們不了解狀況，並說我下星期一會去找乙○○親自處理，他們三人
      說不管怎樣，要我下星期一一定要清償這十二萬元，否則要修理我，我會怕就
      打電話上樓跟我太太講說我在樓下管理室，我太太叫我母親下來看，我打電話
      後，他們三人拉著我要到外面的車上，我掙開跑回管理室，那三人中就有一人
      到外面的車子叫乙○○進來，乙○○進來也說我欠他這張票款，我說沒有欠這
      張票款，乙○○不說話，我說下星期一一定會處理，他們大約是晚上十時五十
      分就離開」云云，又於九十一年四月三日檢察官訊問時供稱當日晚上九時多，
      伊回住處大樓，經過管理室，被三人欄下，拿伊開的票給伊看，說乙○○叫他
      們來要債，不給錢會修理伊，並將伊拉到路邊車上，乙○○從另一輛車下來，
      坐到伊被押車內，說伊欠錢，伊說星期一再處理，他們才放伊走云云。然證人
      即告訴人居住之統領大樓管理員丙○○於偵查中已證稱當日未看見庚○○被押
      上車，只看到庚○○與三、四個人在管理室門口互請香煙，有三人與庚○○講
      話，還請庚○○抽煙，有看到二較矮之人拉住庚○○之手，後來庚○○進來，
      該三人即離去，庚○○進管理室告訴伊，彼此間有錢的問題等語，另在本院審
      理時則稱當時庚○○是從大樓出來，他們差不多同時到，就在外面講話，連庚○○共約四、五人，還互請香煙，是普通聊天樣子，沒有不尋常之處，也沒有
      互相拉扯，後庚○○進來大樓，他們即離開，未見有人拉庚○○上自小客車，
      但有看到其中一人出手去拉庚○○的手一下子，然後就散開，各自離去，當時
      管理室前沒有停自小客車，庚○○係用走的進入大樓，進來時向伊說雙方有債
      務關係，表情正常等語。證人丙○○既係告訴人庚○○居住之統領大廈管理員
      ，與雙方並無任何利害關係，所為證言自屬可信，顯見當時被告乙○○等人係
      與告訴人庚○○相約商談債務問題，並未施以強暴、脅迫，至其中一人出手拉
      告訴人庚○○之手，時間短暫，隨即各自離去，應屬肢體表達方式，尚難認有
      使告訴人庚○○行無義務之事或妨害其行使權利之犯意，亦不能僅憑告訴人庚○○之指訴，遽令被告乙○○、甲○○分負教唆強制及強制罪責。
（三）告訴人庚○○提出之診斷證明書，固已載明其曾因胸部挫傷、胸痛至和平中醫
      聯合診所門診，惟門診日期係自九十年十二月二十三日起至九十一年三月二十
      九日止，距其所指遭被告丁○○毆傷之九十年十二月十日已逾十餘天，且僅係
      遭被告丁○○徒手毆打數下，即門診長達三月餘，亦違常情，則該診斷證明書
      所載之傷害，是否即係遭被告丁○○毆打所致，已非無可疑。況告訴人庚○○
      於九十年十二月十三日，至台灣台中地方法院檢察署申告時，僅供陳被告乙○○要拿鐵條打伊，被伊母親阻止，在場警員亦責罵，乙○○才沒打云云，並未
      提及被告丁○○傷害部分，而至九十一年一月二十四日警訊時始指稱被告丁○○強將伊手中之相機奪走往地上摔，又出手毆打伊，伊要告丁○○毀損云云，
      前後不一，亦與在場證人戊○○證稱未見被告丁○○出手毆打庚○○等情不符
      ，顯有瑕疵，亦不能僅憑告訴人庚○○之指訴及其提出之診斷證明書，遽令被
      告丁○○負傷害罪責。
三、綜上所述，告訴人己○○○、庚○○之指訴、證人辛○○之證述，及告訴人庚○○提出之診斷證明書，尚不得據為被告乙○○、甲○○、丁○○此部分有罪之認
    定，又查無其他積極證據，足資明證被告乙○○、甲○○、丁○○有何恐嚇危害
    安全、教唆強制、強制及傷害犯行，此部分均應為被告等無罪之諭知。
據上論斷，應依刑事訴訟法第二百九十九條第一項前段、第三百零一條第一項，刑法
第三百五十四條、第四十二條第二項，罰金罰鍰提高標準條例第一條前段、第二條，
判決如主文。
中      華      民      國      九十一      年    十    月    二十四    日
                                        法  官  鍾  堯  航
右正本證明與原本無異。
如不服本判決，應於送達後十日內向本院提出上訴狀（須附繕本），上訴於台灣高等
法院台中分院。
                                        書記官
中      華      民      國      九十一      年    十    月    二十四    日
附錄論罪科刑法條
刑法第三百五十四條：
毀棄、損壞前二條以外之他人之物或致令不堪用，足以生損害於公眾或他人者，處二
年以下有期徒刑、拘役或五百元以下罰金。
